最高法院刑事判決　　　　　　九十六年度台上字第六五八八號
上　訴　人　甲○○
上列上訴人因公共危險等罪案件，不服台灣高等法院中華民國九
十四年六月三十日第二審判決（九十四年度交上訴字第六九號，
聲請簡易判決處刑案號：台灣板橋地方法院檢察署九十三年度偵
字第一○四七一號），提起上訴，本院判決如下：
    主  文
上訴駁回。
    理  由
一、駕駛交通工具肇事逃逸罪部分
按刑事訴訟法第三百七十七條規定，上訴於第三審法院，非以判
決違背法令為理由，不得為之。是提起第三審上訴，應以原判決
違背法令為理由，係屬法定要件。如果上訴理由書狀並未依據卷
內訴訟資料，具體指摘原判決不適用何種法則或如何適用不當，
或所指摘原判決違法情事，顯與法律規定得為第三審上訴理由之
違法情形，不相適合時，均應認其上訴為違背法律上之程式，予
以駁回。本件上訴人甲○○上訴意旨略稱：（一）原判決認季為
國所證不足採，係未依經驗法則及論理法則判斷，已有違法，且
上訴人及季為國均未感覺撞到人，顯然上訴人未肇事故意逃逸。
（二）依據運動原理，被害人李素君在快走之狀態，如被撞到，
應向前趴倒，不可能向右倒下成側臥狀，原審未慮及監視器攝錄
之角度，誤以被害人係在上訴人右車頭前行走被撞，即有違法。
且被害人之臀部未有傷害，亦足認上訴人之車子並未直接撞到被
害人之臀部。（三）依被害人之證詞，上訴人很可能未撞到或擦
撞被害人，而被害人所供未感覺被撞，此有利於上訴人之詞，原
審未予斟酌。（四）上訴人已與被害人達成和解，被害人已拋棄
所有請求權，當然包括傷害等刑事請求權在內，被害人應已放棄
告訴權。（五）上訴人並非否認肇事，且當時有吃感冒藥，因而
過失肇事，並已與被害人和解，希望能給予緩刑云云。
惟查：原判決依憑上訴人之部分自白、證人程富磊於偵查中、證
人即被害人李素君於第一審及原審審理中之證言、第一審勘驗事
故地點監視器轉錄光碟筆錄、現場圖、現場草圖、天主教耕莘醫
院診斷證明書、行車執照、駕駛執照、道路交通事故調查表、監
視器畫面翻拍照片、現場及車損照片、台灣省台北縣區車輛行車
事故鑑定委員會民國九十三年三月十九日北鑑字第九二二一七三
號鑑定意見書等證據，資以認定上訴人有原判決事實欄所記載駕
駛交通工具肇事逃逸之事實，因認第一審論處上訴人駕駛動力交
通工具肇事，致人受傷而逃逸罪刑，為無不合，駁回上訴人在第
二審之上訴，已詳述其所憑之證據及理由。對於上訴人否認有上
開駕駛交通工具肇事逃逸之犯行，辯稱：伊當時並不知道有撞到
人，且事後立即與被害人達成和解，並無逃避責任之意思，另伊
未肇事逃逸，伊只有孤家一人，沒有人照顧，現在開計程車不好
賺，當天伊的精神狀況不是很好，很疲勞，希望可以減輕刑期云
云。而其選任辯護人為上訴人辯護稱：當時上訴人的車速只有二
十到三十公里之間，因不知道有發生車禍，所以沒有停車查看，
不是肇事逃逸。事後上訴人表示願與告訴人李素君和解，並自行
向中和市公所申請調解，嗣雙方達成和解，上訴人賠償被害人新
台幣二萬元之醫藥費及慰藉金。上訴人在警詢、偵查及法院審理
中從未否認監視錄影帶所顯示之車輛為上訴人所有，且警詢中表
示願與被害人和解。刑法第一百八十五條之四係以故意為要件，
當時上訴人的精神狀況不是很好，很疲勞，且從證人季為國的談
話，可知上訴人未感覺到肇事，而繼續行駛，並非有肇事逃逸之
故意。上訴人已年逾六十歲，患有高血壓等病症，需要長期治療
，請為緩刑之宣告云云；經綜合調查證據之結果，認不可採，已
分別在判決內詳予指駁，並說明其理由，原判決所為論述，核與
卷證資料相符，從形式上觀察，並無違背法令之情形。按認事採
證、證據之取捨及證據證明力之判斷，俱屬事實審法院之職權，
苟無違背證據法則，自不能指為違法。原判決對於上訴人有本件
駕駛交通工具肇事逃逸之犯行，已說明其依憑之證據及理由，並
無上訴意旨所指違背法令之情形，難認有何違法之處。且被害人
始終未為撤回告訴之行為，而駕駛動力交通工具肇事，致人受傷
而逃逸罪亦非告訴乃論之罪，上訴人逕自指稱被害人已撤回告訴
云云，顯與卷證資料不符。又原審斟酌前開證人之證詞及勘驗筆
錄、現場圖、現場草圖、天主教耕莘醫院診斷證明書、行車執照
、駕駛執照、道路交通事故調查表、監視器畫面翻拍照片、現場
及車損照片、台灣省台北縣區車輛行車事故鑑定委員會九十三年
三月十九日北鑑字第九二二一七三號鑑定意見書，因而認定上訴
人有肇事逃逸等情，尚非原審主觀之推測，難謂原判決之認定有
違經驗及論理法則。上訴人上訴意旨所指各節，或為單純事實之
爭執；或不影響全部犯罪事實之認定而可認於原判決之主旨有影
響；或原審已加審酌、論斷，屬原審得本於職權裁量之事項，已
於判決內詳述其認事採證及證據取捨、判斷之理由，為其職權之
適法行使，並無違背證據法則之情形；或事證已臻明確並無再為
調查必要之裁量事項，亦無上訴意旨所指違背法令之情形；上訴
意旨徒憑己意任意指摘原判決關於駕駛交通工具肇事逃逸部分違
背法令，核與法律規定得為第三審上訴理由之違法情形，均不相
適合，應認其此部分之上訴違背法律上之程式，予以駁回。
二、業務過失傷害部分
按刑事訴訟法第三百七十六條所列各罪之案件，經第二審判決者
，不得上訴於第三審法院，法有明文。本件上訴人甲○○被訴業
務過失傷害部分，原審係依刑法第二百八十四條第二項前段論處
罪刑，核屬刑事訴訟法第三百七十六條第一款之案件。依首開說
明，既經第二審判決，自不得上訴於第三審法院，上訴人竟一併
提起上訴，顯為法所不許，此部分亦應駁回。
據上論結，應依刑事訴訟法第三百九十五條前段，判決如主文。
中　　華　　民　　國　九十六　年　 十一 　月　二十九　日
                      最高法院刑事第四庭
                          審判長法官  莊　登　照
                                法官  黃　一　鑫
                                法官  林　秀　夫
                                法官  徐　昌　錦
                                法官  許　錦　印
      本件正本證明與原本無異
                                      書  記  官
中　　華　　民　　國　九十六　年　 十二 　月　　五　　日
                                                      Ｋ
